臺灣臺南地方法院刑事判決
111年度交簡上字第133號
上  訴  人
即  被  告  李耀榮



上列上訴人即被告因公共危險案件，不服本院民國111年5月17日
111年度交簡字第1698號所為第一審刑事簡易判決（聲請簡易判
決處刑書案號：111年度偵字第9298號），提起上訴，本院管轄
之第二審合議庭判決如下：
    主  文
上訴駁回。
    事  實
一、甲○○明知酒後吐氣所含酒精濃度達每公升零點二五毫克以上
    ，不得駕駛動力交通工具，竟於民國111年4月5日下午2時至
    5時許，在其位於臺南市○○區○○○街00○0號居處內飲用高粱酒
    後，雖曾休息數小時，然在無法確信其體內酒精已充分代謝
    至符合法定標準值之情形下，仍基於即便體內酒精濃度值超
    標而不能安全駕駛亦在所不惜之不確定故意，於同年月6日
    凌晨1時許，騎乘車牌號碼000-000號普通重型機車行駛於道
    路。嗣行經臺南市安南區海佃路2段與大安街口時，因行車
    未戴安全帽，為警趨前於其上開居處前將其攔查，經警發覺
    其身上散發濃厚酒氣，遂於同日凌晨1時11分許，對其施以
    酒測，測得其吐氣所含酒精濃度達每公升0.69毫克，而查悉
    上情。
二、案經臺南市政府警察局第三分局報告臺灣臺南地方檢察署檢
    察官偵查後聲請簡易判決處刑。
    理  由
壹、程序部分：
一、按被告以外之人於審判外之言詞或書面陳述，除法律有規定
    者外，不得作為證據；又被告以外之人於審判外之陳述，雖
    不符同法第159條之1至第159條之4之規定，而經當事人於審
    判程序同意作為證據，法院審酌該言詞陳述或書面陳述作成
    時之情況，認為適當者，亦得為證據；而當事人、代理人或
    辯護人於法院調查證據時，知有第159條第1項不得為證據之
    情形，而未於言詞辯論終結前聲明異議者，視為有前項之同
    意，刑事訴訟法第159條第1項、第159條之5分別定有明文。
    查被告就本判決所引用被告以外之人審判外之言詞或書面陳
    述之證據能力表示沒有意見，且迄至言詞辯論終結前亦未聲
    明異議，本院審酌該等具有傳聞證據性質之證據製作時之情
    況，尚無違法不當及證明力明顯過低之瑕疵，應無不宜作為
    證據之情事，認以之作為本案之證據，應屬適當，依刑事訴
    訟法第159條之5之規定，認該等供述證據資料均有證據能力
    。
二、本判決下列所引用之其餘文書證據，並無證據證明係公務員
    違背法定程序所取得，亦無顯有不可信之情況，且經本院於
    審理期日提示予被告辨識而為合法調查，該等證據自得作為
    本案裁判之資料。
貳、實體部分：
一、認定犯罪事實所憑之證據及理由： 　　
    訊據被告固坦承有酒後騎乘機車行駛於道路，並經員警測得
    吐氣所含酒精濃度達每公升0.69毫克之事實，惟矢口否認有
    何酒駕之犯行，辯稱：伊當天已進家門，員警在外要求伊外
    出酒測，如不配合將開拒測單，伊方外出配合酒測，且伊返
    家後有飲酒，故伊沒有酒後騎車云云。經查：
　㈠被告有於111年4月5日下午2時至5時許，在其位於臺南市○○區
    ○○○街00○0號居處內飲用高粱酒後，於同年月6日凌晨1時許
    ，騎乘車牌號碼000-000號普通重型機車外出而行駛於道路
    ，並於同日凌晨1時11分許，經警對其實施吐氣酒精濃度測
    試，測得其吐氣酒精濃度達每公升0.69毫克等情，業據被告
    坦承不諱，並有臺南市政府警察局當事人酒精測定紀錄表、
    財團法人台灣商品檢測驗證中心呼氣酒精測試器檢定合格證
    書、車牌號碼000-000號之車輛詳細資料報表各1份（警卷第
    9頁、第11頁、第29頁）在卷可稽，從而被告確有飲酒後騎
    乘動力交通工具，且經警測得吐氣所含酒精濃度達每公升0.
    25毫克以上之情，先堪予認定。
　㈡被告雖稱遭員警以認定其拒測之恐嚇，其方配合為酒精測試
    ，而主張員警酒測程序違法云云，然按「警察對於已發生危
    害或依客觀合理判斷易生危害之交通工具，得予以攔停並採
    行下列措施：一、要求駕駛人或乘客出示相關證件或查證其
    身分。二、檢查引擎、車身號碼或其他足資識別之特徵。三
    、要求駕駛人接受酒精濃度測試之檢定。」警察職權行使法
    第8條第1項定有明文。又依道路交通管理處罰條例第35條第
    4項之規定，汽車駕駛人拒絕接受同條第1項測試（含酒精濃
    度測試）之檢定者，處新臺幣18萬元罰鍰，並當場移置保管
    該汽機車、吊銷其駕駛執照及施以道路交通安全講習。而內
    政部警政署頒訂之「取締酒駕拒測處理作業程序」，在駕駛
    人拒絕接受呼氣酒精濃度測試時，即因此要求執勤員警須告
    知道路交通管理處罰條例對於拒測之處罰規定，使其知悉拒
    絕酒測並不能免除刑事犯罪之調查。是本案員警因被告行車
    未戴安全帽，於攔檢過程察覺被告酒氣而要求被告酒測，被
    告卻置之不理反而躲進家內時，告知被告如未配合酒測，將
    以拒測處理，顯屬後續可得踐行法定程序之告知，並非被告
    所稱之恐嚇逼迫方法。再者，被告經警員告知上開拒測之效
    果後，雖不情願仍自家內走出接受酒測，可徵被告主要是憚
    於拒測之法律效果，或帶有酒精濃度測試結果可能未達違規
    或犯罪標準之一絲希望，而同意接受酒測，此顯然是在警員
    依法定程序處理下，被告基於自身利益權衡考量後而同意接
    受酒精濃度測試，警員既未施以強制力，亦無加諸任何不正
    方法，並非被告所稱員警以恐嚇方式施以酒精測試，因此取
    得之吐氣酒精濃度測試結果，既係以法定程序為之，自無被
    告所稱違法之情。此外，警察職權行使法第8條第1項規定「
    得予以攔停並採行下列措施」等語，乃係賦予警察得以「攔
    停」該交通工具之權限，藉以確認車內人員之身分、交通工
    具之特徵，或實施酒精濃度測試判斷駕駛人能否安全駕駛以
    防止危害發生，若無須「攔停」即得為上開檢測措施，自無
    「攔停」之必要，重點乃在於該交通工具是否已發生危害或
    依客觀合理判斷易生危害，立法論上顯無以「攔停」為前提
    ，方能為該條項所列3款措施之意義，是被告上訴狀所指已
    自行返家員警「攔停」不合法之部分，實非的論。
　㈢被告再以返家後先行飲酒，方外出接受酒測，無酒後騎車為
    辯，然被告於警詢及偵訊均供稱：於111年4月5日下午2時許
    ，其在現居地喝高粱酒，翌日凌晨1時許，其騎乘車號000-0
    00號普通重型機車去買完東西到家，警察也到，並從其家叫
    其出去酒測……因其睡了一覺，以為酒已經退了，其才騎車等
    語（警卷第3頁至第7頁、偵卷第9頁正反面），是被告於警
    詢、偵訊均未曾提及返家後酒測前有再度飲酒之情，卻於本
    院準備程序及審理時一再堅稱此情，其前後所述迥異，所辯
    是否為真實自非無疑。又被告於本院準備程序供稱，案發當
    日員警跟隨其到家，其未發現員警，其乃至房間飲酒，約隔
    1-2分鐘後方外出接受員警酒測等語（本院卷第37頁），惟
    員警追緝被告之過程中，時常伴隨有閃燈鳴笛，被告辯稱其
    不知員警尾隨在後，已與常情相悖，況被告於1-2分鐘過程
    中，進入家門並飲酒完畢，等同於返家後旋即衝至房間飲酒
    ，何需如此急迫，實難想像，況被告經警酒測過程、警詢中
    ，乃至檢察官偵訊時，對其甫飲酒此極度有利事項，隻字未
    提，佐以被告前有酒後駕車前科，本案非屬其第一次歷經警
    偵程序，被告卻遲至本案二審審理時方提及酒測前有飲酒之
    情，在在均顯與常情相違，顯見被告辯稱其有二次飲酒之詞
    ，顯屬臨訟卸責之詞，不足採信。
　㈣再者，本案承辦員警對被告施以酒測時所使用之酒精測試器
    ，業經財團法人台灣商品檢測驗證中心檢定合格日期為110
    年12月13日，有效期限至111年12月31日一節，有該中心之
    呼氣酒精測試器檢定合格證書1紙在卷可稽（警卷第11頁）
    ，是警方係使用經檢定合格且仍在有效期間內之呼氣酒精測
    試器對被告進行測試，足認本案所使用之酒測器，其準確性
    及可靠性已獲擔保，員警使用合格檢測器測得被告吐氣所含
    酒精濃度為每公升0.69毫克數值之結果，應屬可信。
　㈤末按酒精成分在人體代謝速率之高低，本涉及諸如年齡、體
    況，甚或性別等多重因素，並無一定標準，而被告前已有公
    共危險案件前經法院論罪科刑之經驗，理應對於其於騎車上
    路時體內仍可能殘留酒精成分尚未代謝完畢而足對其駕車行
    為造成影響等情，自應有所認知，是被告於飲用酒類後，雖
    經數小時之休息，始騎車外出，惟其為警攔查時係因身上酒
    味濃厚遭警施以呼氣酒測而測得吐氣所含酒精濃度達每公升
    0.69毫克乙情，則被告騎車外出之始，由其身上瀰漫酒味此
    節，已可預見其體內酒精仍未充分代謝至酒精濃度界限值以
    下而有構成不能安全駕駛罪之事實，足見被告為本件駕駛動
    力交通工具時對其體內酒精未充分代謝乙情，確實可以預見
    。是被告在無法確信其體內酒精已全然代謝或代謝至符合法
    定標準之情形下，猶執意騎車上路，其主觀上確有縱令其吐
    氣所含酒精濃度達每公升0.25毫克亦無所謂之容任心態，其
    後果為警測得超過酒精濃度界限值而合致刑法第185條之3 
    第1項第1款之構成要件事實，即不違背其本意而有不確定故
    意甚明。
　㈥綜上，本案事證明確，被告上開所辯各節，均難認足取，應
    予依法論科。
二、論罪科刑：　
　　核被告所為，係犯刑法第185條之3第1項第1款之不能安全駕
    駛動力交通工具罪。
三、駁回上訴之理由：
  ㈠按量刑輕重，係屬事實審法院得依職權自由裁量之事項，苟
    已斟酌刑法第57條各款所列情狀而未逾越法定刑度，不得遽
    指為違法。關於刑之量定，係實體法上賦予法院得為自由裁
    量之事項，倘其未有逾越法律所規定之範圍，除顯有失出失
    入等科罰與罪責不相當之情形外，應予尊重，不得任意加以
    指摘（最高法院72年度台上字第6696號、75年度台上字第70
    33號判決意旨參照）。又在同一犯罪事實與情節，如別無其
    他加重或減輕之原因，下級審量定之刑，亦無過重或失輕之
    不當情形，則上級審法院對下級審法院之職權行使，原則上
    應予尊重（最高法院85年度台上字第2446號判決要旨參照）
    。
　㈡查原審以被告酒後騎乘機車犯公共危險罪，罪證明確，適用
    刑法第185條之3第1項第1款前段之規定，並審酌被告明知酒
    精成分對人之意識、控制能力具有不良影響，且超量飲酒將
    導致對周遭事務之辨識及反應能力降低，對往來之公眾及駕
    駛人自身皆具有高度之危險性，竟仍不知自制，於飲酒後猶
    騎乘普通重型機車行駛於市區道路上，且其吐氣酒精濃度達
    每公升0.69毫克，對公眾交通往來顯已造成危險；又被告前
    於97年、111年間，曾有因酒後駕車之公共危險案件，經法
    院論罪科刑並執行刑罰完畢之紀錄，有臺灣高等法院被告前
    案紀錄表在卷可查，其仍不知警醒，再犯本案，第3度酒駕
    上路，顯無視不得酒後駕車之法令規範，更顯其漠視己身及
    其他用路人之生命、身體安全之心態，所為實應予非難；惟
    念其犯後坦承犯行，態度尚可，兼衡其於警詢自述之智識程
    度及家庭經濟狀況等一切情狀，量處有期徒刑6月，並諭知
    如易科罰金之折算標準。已說明如何依刑法第57條之規定審
    酌被告犯罪之一切情狀，於法定刑內量處適當之刑之理由綦
    詳，既未逾越法定刑度，亦與罪刑相當原則、比例原則、公
    平原則無違，依上開最高法院裁判意旨，自無違法或不當可
    言。況被告本案為第三次酒後駕車，而酒醉駕車肇事時有所
    聞，立法機關因此多次修法提高酒醉駕車之刑度，政府機關
    亦不斷透過各種方式宣導酒醉駕車之危害性，此為公眾週知
    之事實，被告對於酒後不能駕車，及酒醉駕車之危險性，應
    有相當之認識，被告犯後飾詞狡辯，未能正視自身行為對於
    法秩序造成之危害，則本院認為原審所為量刑應屬適當，並
    無違反比例原則或量刑不當之情事，被告指摘原審判決不當
    ，為無理由，應予駁回。
　㈢綜上，被告猶執前詞提起上訴否認犯罪，業經本院指駁如前
    ，其上訴請求撤銷改判無罪，為無理由，應予駁回。
據上論斷，應依刑事訴訟法第455條之1第1項、第3項、第368條
，刑法第185條之3第1項第1款、第41條第1項前段，刑法施行法
第1條之1第1項，判決如主文。
本案經檢察官胡晟榮聲請簡易判決處刑，檢察官蘇聖涵、乙○○到
庭執行職務。
中    華    民    國    111   年    11    月     1    日
                  刑事第九庭  審判長法  官  蔡奇秀
                                    法  官  林欣玲
　　　　　　　　　　　　　　　　　　法  官  陳碧玉
以上正本證明與原本無異。
不得上訴。
　　　　　　　　　　　　　　　　　　書記官　詹淳涵　　　
中　　華　　民　　國　　111 　年　　11　　月　　1 　　日

附錄本案論罪科刑法條全文：　　
中華民國刑法第185條之3
駕駛動力交通工具而有下列情形之一者，處3年以下有期徒刑，
得併科30萬元以下罰金：
一、吐氣所含酒精濃度達每公升零點二五毫克或血液中酒精濃度
    達百分之零點零五以上。
二、有前款以外之其他情事足認服用酒類或其他相類之物，致不
    能安全駕駛。
三、服用毒品、麻醉藥品或其他相類之物，致不能安全駕駛。
因而致人於死者，處3年以上10年以下有期徒刑，得併科2百萬元
以下罰金；致重傷者，處1年以上7年以下有期徒刑，得併科1百
萬元以下罰金。
曾犯本條或陸海空軍刑法第54條之罪，經有罪判決確定或經緩起
訴處分確定，於十年內再犯第1項之罪因而致人於死者，處無期
徒刑或5年以上有期徒刑，得併科3百萬元以下罰金；致重傷者，
處3年以上10年以下有期徒刑，得併科2百萬元以下罰金。